【裁判字號】    96,上易,3018
【裁判日期】    970417
【裁判案由】    竊盜
【裁判全文】
臺灣高等法院刑事判決                96年度上易字第3018號
上  訴  人  臺灣宜蘭地方法院檢察署檢察官
被      告  乙○○
指定辯護人  本院公設辯護人  陳德仁
上列上訴人即檢察官因被告竊盜案件，不服臺灣宜蘭地方法院96
年度易字第309號，中華民國96年11月21日第一審判決（起訴案
號：臺灣宜蘭地方法院檢察署96年度偵字第2163號），提起上訴
，本院判決如下：
    主  文
上訴駁回。
    理  由
一、公訴意旨略以：被告乙○○意圖為自已不法之所有，於民國
    （下同）96年5月17日下午2時許，趁宜蘭縣員山鄉○○路48
    1巷9弄6號甲○○住處大門未鎖，侵入該住宅（無故侵入住
    宅部分未據告訴），徒手竊取甲○○所有置於衣櫥鐵盒內之
    新臺幣（下同）1,500元，得手後旋即離去。因認被告乙○
    ○涉犯刑法第320條第1項竊盜罪嫌。
二、本院審理結果，認原判決對被告為無罪之諭知，核無不當，
    應予維持，並引用原判決（如附件）記載之證據及理由。
三、檢察官上訴意旨略以：被告乙○○已坦承有於96年5月17日
    中午12時30分許，前往被害人甲○○位於員山鄉○○路481
    巷9弄6號住處，而證人甲○○於偵查中亦證稱：當天下午2
    點左右，伊在家門口乘涼，結果看到乙○○從伊家大門走出
    來，經過伊家隔壁的房子，往附近水溝方向離去，她當時沒
    有看到伊，伊看到她時也沒有叫她，不過伊知道乙○○手腳
    不乾淨，所以伊看到她從伊家出來之後，就立刻回家檢查財
    物，結果發現伊放在衣櫥內鐵盒子裡的1500元不見了。那是
    一張一千元的紙鈔及一張五百元的紙鈔，伊認為伊的錢不見
    是乙○○偷拿的，因為伊家沒有其他人會進去，伊當天上午
    還有看到伊的錢放在鐵盒子裡，雖然之後伊有外出，不過伊
    外出時都有把門鎖好，等伊回家後，家裡也沒有被人翻動的
    跡象，所以沒有其他的人進去過我家等語，則本件被害人甲
    ○○所失竊之1500元，應為被告乙○○所竊取。原審認定被
    告無罪，自難認為允當云云。
四、惟按刑事訴訟法第161條第1項規定：檢察官就被告犯罪事實
    ，應負舉證責任，並指出證明之方法。因此，檢察官對於起
    訴之犯罪事實，應負提出證據及說服之實質舉證責任。倘其
    所提出之證據，不足為被告有罪之積極證明，或其闡明之證
    明方法，無從說服法官以形成被告有罪之心證，基於無罪推
    定之原則，自應為被告無罪判決之諭知（最高法院92年度台
    上字第128號判例意旨參照）。
五、經查，原審已於判決理由詳為如下論述：(一)依證人甲○○於
    偵查中及原審審理時之先後證述內容觀之，其於96年5月17
    日下午1時許，究係在上開住處門口抑或在後門乘涼；暨有
    無看見被告走出上開住處大門，抑或只見被告在上開住處右
    側旁邊之馬路上行走等節，前後證述並不一致（見偵卷第5
    至6頁，原審卷第38至45頁）。(二)且依其於原審審理時當庭
    指明上開住處相關位置，並由原審通繹代為繪製之位置圖乙
    紙與原審命宜蘭縣警察局宜蘭分局檢送被害人甲○○住處及
    其週邊前後左右之住宅、水溝、馬路圍牆等詳細位置圖乙紙
    及拍攝詳細照片15幀互核（見本院卷48頁、73頁及54至第68
    頁），顯示證人甲○○位於宜蘭縣員山鄉○○路481巷9弄6
    號之住處位處轉角處，與左側隔壁房屋均屬2層樓連棟式建
    築，門前並有道路可供人及車輛通行出入東西兩側之聯外道
    路，證人甲○○如於96年5月17日下午1時許，在住處後門外
    乘涼，其視線所及，僅能看見住處右側及後面水溝旁道路有
    無他人行走，顯然無法看見住處前門有無他人進出，由此足
    認證人甲○○證述其看見被告走出其住處大門，應非事實。
    (三)再縱令證人甲○○確實見到被告在其住處右側水溝旁馬路
    上行走，而被告亦於警詢時供陳確有於當日12時30分許，至
    被害人甲○○住處門口，欲找甲○○還他100元，但因未發
    現甲○○，就回去了等語（見警卷第2頁），惟此尚不足以
    證明被告確有進入被害人住處竊取1,500元之事實。(四)況依
    證人甲○○住處所在位置，其住處門前道路可通往東西兩側
    聯外道路，任何人均可自由通行，而證人甲○○係坐在後門
    外乘涼半小時後看見被告在其住處右側水溝旁道路上行走，
    則在該半小時間，尚不能排除他人趁其住處大門未鎖而侵入
    竊取財物之可能。是則本件尚難僅以被告當日有在被害人甲
    ○○住處右側馬路上行走乙節，即據以推認被告有進入甲○
    ○住處，竊取甲○○1,500元之犯行。經核，原審所為上開
    論斷尚無違背經驗法則及論理法則。又按證據之取捨及證據
    證明力如何，均屬事實審法院得自由裁量、判斷之職權，苟
    其此項裁量、判斷，並不悖乎通常一般之人日常生活經驗之
    定則或論理法則，又於判決內論敘其何以作此判斷之心證理
    由者，即不得任意指摘其為違法。
六、從而，原審以檢察官所舉之證據，尚不足以證明被告犯竊盜
    罪，而為被告無罪之判決，經核其認事用法及證據之取捨，
    並無違誤。檢察官上訴猶執前詞，認定被告確有竊盜犯行，
    惟仍無從使本院形成被告有罪之心證，檢察官之上訴為無理
    由，應予駁回。
七、被告經合法傳喚，無正當理由不到庭，爰不待其陳述逕行判
    決。
據上論斷，應依刑事訴訟法第373條、第368條、第371條，判決
如主文。
本案經檢察官陳國鳴到庭執行職務。
中    華    民    國    97    年    4     月    17    日
                  刑事第十四庭   審判長法  官   陳志洋
                                       法  官   蔡聰明
                                       法  官   謝靜慧
以上正本證明與原本無異。
不得上訴。
                                       書記官   高士童
中    華    民    國    97    年    4     月    17    日
附件：如後。


司法院資訊處製作；財團法人民間司法改革基金會備份。
